臺灣高等法院高雄分院民事判決
上　訴　人　乙○○
訴訟代理人　陳水聰律師
複 代 理人　林國明律師
被 上 訴人　甲○○○
被 上 訴人　連振耀（即連耀光）
被 上 訴人　龍星昇第五資產管理股份有限公司
法定代理人　丁○○
被 上 訴人　馬來西亞商富析資產管理股份有限公司台灣分公司
法定代理人　丙○○
訴訟代理人　王叡齡律師
上列當事人間第三人異議之訴事件，上訴人對於中華民國94年10
月7日台灣屏東地方法院94年度訴字第27號所為判決，提起上訴，
本院於民國96年3月28日言詞辯論終結，判決如下：
    主  文
上訴駁回。
第二審訴訟費用由上訴人負擔。
     事實及理由
一、馬來西亞商富析資產管理股份有限公司台灣分公司（下稱富
    析公司台灣分公司）為本件執行債權人，龍星昇第五資產管
    理股份有限公司（下稱龍星昇第五公司）為併案債權人，且
    均否認上訴人對執行標的物有所有權，其訴訟標的，對於共
    同訴訟之各人，必須合一確定（最高法院74年台上字第587
    號判決參照），故本件係類似必要共同訴訟，上訴人雖僅對
    甲○○○、連振耀（即連耀光）提起上訴，依民事訴訟法第
    56 條 第1 項第2 款之規定，其上訴之效力及於富析公司台
    灣分公司、龍星昇第五公司，仍應將之列為被上訴人。
二、被上訴人甲○○○、連振耀（即連耀光）、龍星昇第五公司
    經合法通知，未於言詞辯論期日到場，核無民事訴訟法第
    386 條各款所列情形，爰依上訴人之聲請，由其一造辯論而
    為判決，合先敘明。
三、上訴人主張：原審法院93年度執字第5397號強制執行事件執
    行中未辦保存登記建物如附圖所示A、A1、B及B1部分，乃上
    訴人向被上訴人連振耀（即連耀光）承租坐落屏東縣潮州鎮
    ○○○段278-10、278-11、278-41地號土地，及其地上60、
    61建號建物後，為使用上之便利及美觀，依房屋租賃契約書
    第4 條之約定，於徵得被上訴人連振耀（即連耀光）同意後
    ，於民國（下同）91年間自行出資搭建，該部分未辦保存登
    記建物，依法不得轉讓其所有權，應歸原始出資興建之上訴
    人所有。惟原審法院93年度執字第5397號強制執行事件，執
    行法院竟以之為被上訴人連振耀（即連耀光）所有，而予以
    查封並付諸拍賣，嚴重損及上訴人之權益，但慮及系爭未辦
    保存登記建物如附圖所示A 、B 部分在法律上可能被認定為
    60 及61 建號建物之附屬物，爰僅訴請確認系爭未辦保存登
    記建物如附圖所示A1及B1部分非被上訴人連振耀（即連耀光
    ）所有，並依強制執行法第15條規定，提起第三人異議之訴
    ，請求撤銷該部分之執行程序等情，並聲明：(一)確認被上訴
    人連振耀（即連耀光）就台灣屏東地方法院93年度執字第53
    97號強制執行事件中之執行標的物，即如附圖A1及B1部分所
    示，拍賣公告建物標示表編號3 所列：建號暫4471號，坐落
    屏東縣潮州鎮○○○段278-10、278-11、278-41、541-40地
    號土地上，即門牌號碼屏東縣潮州鎮○○路181 、183 號之
    部份未保存登記建物，面積合計251.32平方公尺之所有權關
    係不存在。(二)台灣屏東地方法院93年度執字第5397號強制執
    行事件，就前開不動產之執行程序應予撤銷。
四、被上訴人富析公司台灣分公司則以：上訴人主張系爭未辦保
    存登記建物如附圖所示A 、A1、B 及B1部分乃其於91年間出
    資興建一節，與被上訴人連振耀（即連耀光）、其妻楊美麗
    於83年9 月10日辦理抵押貸款時所出具之切結書記載當時已
    有增建之事實不符，亦與證人王煜宏於93年8 月19日在執行
    法院陳稱其興建時間為84年底，且係上訴人、陳忠安及王煜
    宏三人合夥所興建，於90年租期屆滿後已歸出租人即被上訴
    人連振耀（即連耀光）所有云云，有所不合，上訴人提出之
    同意書、估價單及請款單復均不足以證明其主張確屬實在，
    其提起本件確認之訴及第三人異議之訴，自難謂有理由。又
    系爭未辦保存登記建物如附圖所示A 、A1、B 及B1部分，與
    已辦保存登記之60及61建號建物之一樓打通供經營電器行使
    用，且雖設有後門可供出入，但四周為建築物圍繞，無法與
    道路相通，更係使用60及61建號建物之電力系統，並無結構
    上及使用上之獨立性，縱使確為上訴人出資興建，亦應認係
    60及61 建 號建物之附屬物而為其一部分，屬於被上訴人連
    振耀（即連耀光）所有，上訴人提起本件確認之訴及第三人
    異議之訴，益難謂有理由等語資為抗辯，並聲明：上訴人之
    訴駁回。
    被上訴人龍星昇第五公司未於言詞辯論期日到場，亦未提出
    書狀作何聲明或陳述；惟其原審時之主張同富析公司台灣分
    公司。
    被上訴人連振耀（即連耀光）未於言詞辯論期日到場，亦未
    提出書狀作何聲明或陳述；惟其原審時陳稱：系爭未辦保存
    登記建物如附圖所示C 部分乃其在60建號二層樓房之上所搭
    建，為其所有，至於如附圖所示A 、A1、B 及B1部分，則確
    係上訴人於91年5 月16日與其簽訂租約並公證後，經其同意
    後自行出資興建，當時曾言明迨租期於111 年5 月15日屆滿
    後，上訴人未予拆除，始歸其所有，其同意本件上訴人之請
    求等語。
    被上訴人甲○○○未於言詞辯論期日到場，亦未提出書狀作
    何聲明或陳述。
五、原審判決上訴人敗訴，上訴人不服，於本院聲明：(一)原判決
    廢棄。(二)上開廢棄部分，確認被上訴人連振耀（即連耀光）
    就台灣屏東地方法院93年度執字第5397號強制執行事件中之
    執行標的物，即如附圖A1及B1部分所示，拍賣公告建物標示
    表編號3 所列：建號暫4471號，坐落屏東縣潮州鎮○○○段
    278- 10 、278-11、278-41、541-40地號土地上，即門牌號
    碼屏東縣潮州鎮○○路181 、183 號之部份未保存登記建物
    ，面積合計251.32平方公尺之所有權關係不存在。(三)台灣屏
    東地方法院93年度執字第5397號強制執行事件，就前開不動
    產之執行程序應予撤銷。(四)第一、二審訴訟費用由被上訴人
    負擔。
    被上訴人則答辯聲明：(一)上訴駁回。(二)訴訟費用由上訴人負
    擔。
六、經查，被上訴人龍星昇第五公司為被上訴人連振耀所有坐落
    屏東縣潮州鎮○○○段278-10地號土地及其地上60建號建物
    之抵押權人，馬來西亞商富析資產管理股份有限公司及被告
    甲○○○為被告連振耀所有坐落屏東縣潮州鎮○○○段278-
    11、278- 41 地號土地及其地上61建號建物之第一、二順位
    抵押權人。原審法院93年度執字第5397號富析公司台灣分公
    司與連振耀等人間請求清償債務民事執行事件，富析公司台
    灣分公司聲請查封、拍賣連振耀所有上開三筆土地、二棟建
    物及系爭未辦保存登記建物，龍星昇第五公司亦聲請併案執
    行連振耀所有前開278-10地號土地及60建號建物，已進行至
    拍賣階段，惟因上訴人供擔保聲請停止執行，其強制執行程
    序尚未終結。又系爭未辦保存登記建物如附圖所示C 部分，
    為被上訴人連振耀在前開60建號二層樓房上增建之第三層，
    如附圖所示A 及A1部分與前開60及61建號建物之一樓打通做
    為經營電器行使用，面臨屏東縣潮州鎮○○路，並設有後門
    一扇可供出入，但四周為建築物環繞，並未與道路相通（除
    非經由其它建築物之內部），如附圖所示B 及B1部分位於二
    樓，做為倉庫堆積貨物使用，並未與前開60及61建號建物之
    二樓直接相通，且另設有鐵樓梯及昇降機可供上下各事實，
    為兩造所不爭執，並經原審調閱該院93年度執字第5397號民
    事執行事件卷宗查明無誤，復經原審會同屏東縣潮州地政事
    務所測量員至現場勘測屬實，製有勘驗筆錄及複丈成果圖在
    卷可憑，堪信為實在。
七、按確認法律關係之訴，非原告有即受確認判決之法律上利益
    者，不得提起之。第三人就執行標的物有足以排除強制執行
    之權利者，得於強制執行程序終結前，向執行法院對債權人
    提起異議之訴。如債務人亦否認其權利時，並得以債務人為
    被告。民事訴訟法第247 條第1 項前段、強制執行法第15條
    定有明文。本件之爭點為：1.系爭未辦保存登記建物如附圖
    所示A1及B1部分是否為上訴人出資建造而為其單獨所有？2.
    系爭未辦保存登記建物如附圖所示A1及B1部分是否為獨立之
    建物而非抵押權效力所及？茲論述如下：
  (一)上訴人主張，系爭未辦保存登記建物如附圖所示A1、B1及A
    、B 部分為其出資興建一節，固據連振耀於原審陳稱屬實（
    見一審卷第148 頁），並經證人王煜宏於原審證稱：原告（
    上訴人）自84年間起在系爭未辦保存登記建物所在地點經營
    有賞電器行，其與陳忠安為隱名合夥人，系爭未辦保存登記
    建物如附圖所示A1、B1及A 、B 部分，為原告所興建，雖係
    使用其等三人所出之資金，但仍應認係原告出資興建，迨91
    年11月間該電器行由其接手獨資經營，並更名為冠新電器行
    ，嗣後則由其與林建成合夥經營，再更名為新有賞電器行，
    至於原告係在91年11月其接手前之何一時間興建上開建物，
    其並不清楚等語（見一審卷第135 頁）。惟證人王煜宏於93
    年8 月19日在原審93年度執字第5397號民事執行事件調查中
    陳稱：「我是開設冠新電器行，係向債務人（即被告連振耀
    ）承租，從91年11月由我獨資承租，前手（此）我和林育（
    義）智、陳忠安有合夥經營電器行，以林育（義）智的名義
    定（訂）租約，在84年底合夥出資承租並增建原建物後鐵架
    鐵皮屋供經營賣廠（場）使用，原建物之三樓部分承租前就
    存在。增建鐵架鐵皮屋前二層內有乙部昇降機供運貨物用，
    在91年10月解散合夥關係，承租前半段因租金較便宜，租期
    至2001年止到期，地上未保（存）建物歸出租人所有（按即
    取得事實上處分權）」等情，又系爭未辦保存登記建物，乃
    原審89年度執字第3915號民事執行事件之執行標的物，於90
    年間即曾付諸拍賣，有拍賣公告附於原審92年度執字第1222
    1 號民事執行卷第30頁可考，且證人王煜宏既在系爭未辦保
    存登記建物所在地點經營電器行，系爭未辦保存登記建物是
    否併付拍賣對其有重大影響，苟非確有其事，應無作上開陳
    述之理，其陳述堪信屬實，從而系爭未辦保存登記建物如附
    圖所示A1、B1及A 、B 部分應係84年底所興建，並於90年租
    期屆滿後歸被上訴人連振耀取得事實上處分權。上訴人及連
    振耀主張該部分建物係91年間重訂租約後所建，顯有不實，
    上訴人提出之同意書、估價單及請款單亦無非係臨訟杜撰，
    均無可採。
  (二)按違章建築物雖為地政機關所不許登記，尚非不得以之為交
    易之標的，原建築人出賣該建築物時，依一般規則，既仍負
    有交付其物於買受人之義務，則其事後以有不能登記之弱點
    可乘，又隨時主張所有權為其原始取得，訴請確認，勢無以
    確保交易之安全，應認此種情形即屬所謂無即受確認判決之
    法律上利益，應予駁回，是其確認所有權存在之訴，既應駁
    回，則基於所有權而請求撤銷查封，自亦無由准許（最高法
    院50年台上字第1236號判例參照）。如上所述，系爭未辦保
    存登記建物如附圖所示A1、B1部分（A 、B 部分亦然），縱
    認非係前開60及61建號建物之附屬物，而屬於連振耀所有，
    連振耀亦已因受讓而取得其事實上處分權，揆諸前開判例意
    旨，上訴人提起本件消極確認之訴，難謂有即受確認判決之
    法律上利益，應予駁回，其基於所有權而提起第三人異議之
    訴，請求撤銷該部分之執行程序，亦無由准許。
八、綜上所述，本件上訴人請求(一)確認連振耀就系爭未辦保存登
    記建物如附圖所示A1及B1部分之所有權關係不存在。(二)原審
    93年度執字第5397號強制執行事件就系爭未辦保存登記建物
    如附圖所示A1及B1部分之執行程序應予撤銷。其請求俱非有
    理由，原審予以駁回，並無不當，上訴意旨求予廢棄改判，
    為無理由，應予駁回。
九、據上論結，本件上訴為無理由，依民事訴訟法第463 條、第
    385 條第1 項前段、第449 條第1 項、第78條，判決如主文
    。
中　　華　　民　　國　　96　　年　　4 　　月　　11　　日
                            民事第四庭
                                審判長法官   蔡文貴
                                法      官   徐文祥
                                法      官   黃科瑜
以上正本證明與原本無異。
本判決不得上訴。
中　　華　　民　　國　　96　　年　　4 　　月　　12　　日
                                書  記  官   葉淑華
                                                  w
